臺灣桃園地方法院民事裁定　　　　　　　　94年度訴字第92號
原　　　告　己○○
訴訟代理人　張振榮
被　　　告　甲○○
　　　　　　　　　　　　巷14.
　　　　　　乙○○
　　　　　　　　　　　　巷12.
　　　　　　庚○○
　　　　　　　　　　　　3樓
　　　　　　辛○○
　　　　　　　　　　　　6巷1.
　　　　　　丙○○　　現應為.
　　　　　　戊○○　　現應為.
　　　　　　壬○○　　現應為.
　　　　　　丁○○　　現應為.
上列當事人間請求損害賠償事件，本院裁定如下：
    主    文
原告之訴及其假執行之聲請均駁回。
訴訟費用由原告負擔。
    理    由
一、原告起訴及追加起訴意旨略以：原告所有之車號3 Ｋ-5450
    號保時捷（下稱系爭車輛）一輛於民國91年12月15日18時10
    分遭被告甲○○、乙○○、庚○○、辛○○竊取，經原告向
    高雄縣警察局前鎮分局報案協尋期間，被告甲○○、乙○○
    、庚○○、辛○○來電要求原告付款贖車，否則即將系爭車
    輛解體出售獲利，原告為免系爭車輛被解體，迫於無奈而於
    92年1 月7 日14時18分到旗山彰化銀行自動櫃員機將贖金新
    台幣（下同）100,000 元依被告甲○○指示轉入被告庚○○
    所有000000000000帳號（下稱系爭帳號），惟被告甲○○、
    乙○○、庚○○、辛○○卻未依約返還系爭車輛，而系爭車
    輛遭竊時價值1,36 0,000元，是被告甲○○、乙○○、庚○○、辛○○為共同侵權行為人，為此依民法第185 條第1 、
    2 項規定，提起刑事附帶民事訴訟，請求被告甲○○、乙○○、庚○○、辛○○應連帶將系爭車輛返還原告，如無法返
    還時，被告甲○○、乙○○、庚○○、辛○○應連帶給付原
    告1,360,000 元及自起訴狀繕本送達之翌日起至清償日止，
    按年息5 ％之利息。另被告丙○○、戊○○、壬○○、丁○○為被告甲○○、乙○○、庚○○、辛○○竊取系爭車輛之
    同夥，並將之販售以獲取不當利益，是被告丙○○、戊○○
    、壬○○、丁○○亦為共同侵權人，原告並依前開規定，追
    加被告丙○○、戊○○、壬○○、丁○○應與其餘被告連帶
    負上開同一責任等語，並陳明願供擔保請准宣告假執行。
二、按刑事庭移送民事庭之附帶民事訴訟，僅移送後之訴訟程序
    應適用民事訴訟法，其移送前之訴訟行為是否有效，仍應依
    刑事訴訟法決之，有最高法院32年抗字第942 號、52年台上
    字第3055號判例可參，並觀之刑事訴訟法第490 條之規定自
    明。又按因犯罪而受損害之人，於刑事訴訟程序，得附帶提
    起民事訴訟，對於被告及依民法負賠償責任之人，請求回復
    其損害，為刑事訴訟法第487 條第1 項所明定，是犯罪之被
    害人得據為提起附帶民事訴訟者，自以被告構成犯罪之侵權
    行為為限，此項得提起附帶民事訴訟之要件，於刑事法院依
    同法第504 條第1 項將附帶民事訴訟以裁定移送同院民事庭
    後仍有其適用。若非因犯罪而受損害之人，自不得於刑事訴
    訟程序，附帶提起本件民事訴訟，刑事法院即應以其為不合
    法，依同法第502 條第1 項規定，為駁回之判決。倘刑事法
    院不為駁回，而誤以裁定移送於民事法院，民事法院仍應以
    原告之訴屬起訴不備其他要件之不合法，適用民事訴訟法第
    249 條第1 項第6 款規定以裁定駁回之。
三、經查原告以被告甲○○、乙○○、庚○○、辛○○共同竊取
    系爭車輛向原告恐嚇勒取贖金100,000 元匯入被告庚○○所
    有系爭帳號，惟卻未依約返還系爭車輛，致原告受有喪失系
    爭車輛之損害，而於本院刑事庭審理本院93年度易字第64號
    被告甲○○、乙○○、庚○○、辛○○所犯恐嚇取財案件之
    刑事訴訟程序，同時依共同侵權行為法則附帶提起民事訴訟
    ，請求被告甲○○、乙○○、庚○○、辛○○連帶返還系爭
    車輛，如無法返還時，應連帶賠償1,360,000 元及其法定遲
    延利息。惟本院刑事庭審理及判決結果，僅認定：被告乙○○、庚○○及辛○○為出售銀行帳戶予被告甲○○之人，被
    告甲○○再將其自己名義及其所收集之銀行帳戶出售予被告
    丙○○、戊○○、壬○○、丁○○（此4 被告未經檢察官起
    訴）所組成之擄車勒贖集團，被告丙○○、戊○○、壬○○
    、丁○○取得系爭帳號後，即於91年12月15日18時10分，在
    高雄市前鎮區○○○路1 之6 號前竊取原告所有系爭車輛得
    手後，再以電話與原告聯絡，表示如欲取回系爭車輛須匯款
    至被告庚○○之系爭帳號，否則即無法取回系爭車輛，致原
    告心生畏懼而依約匯款，因認被告甲○○、乙○○、庚○○
    及辛○○乃出於幫助犯意將其所申請或向他人收集而來之銀
    行帳戶，出售交付予被告丙○○、戊○○、壬○○、丁○○
    組成之擄車勒贖集團，而對於該擄車勒贖集團所犯恐嚇取財
    犯行予以事實上之助力，所犯均為刑法第30條第1 項、第34
    6 條第1 項之恐嚇取財幫助犯乙節，有本院93年度易字第64
    號刑事判決1 件在卷可稽，且為原告所不爭執，足見原告主
    張被告甲○○、乙○○、庚○○、辛○○與被告丙○○、戊○○、壬○○、丁○○共犯竊取系爭車輛部分，並非本院93
    年度易字第64號刑事判決認定之犯罪事實，是原告主張其未
    能取回系爭車輛所受之損害，顯非因被告甲○○、乙○○、
    庚○○、辛○○所犯幫助恐嚇取財之犯罪所致，自難認原告
    係因被告甲○○、乙○○、庚○○、辛○○之犯罪而受損害
    之人，參照前段說明，原告自不得於本院93年度易字第64號
    恐嚇取財案件之刑事訴訟程序，就系爭車輛遭竊取之損失對
    被告甲○○、乙○○、庚○○、辛○○提起共同侵權之附帶
    民事訴訟。故原告本件刑事附帶民事訴訟之起訴顯不合於刑
    事訴訟法第487 條第1 項所定之要件，雖經本院刑事庭移送
    本庭，仍應認其起訴不合法，應予駁回。
四、再按當事人書狀，依民事訴訟法第116 條第1 款規定，應記
    載當事人姓名、性別、年齡、職業及住所或居所。且提起民
    事訴訟應依民事訴訟法繳納裁判費，此為必須具備之程式。
    又起訴不合程式者，法院應以裁定駁回之。同法第249 條第
    1 項第6 款亦有明文。經查原告追加起訴主張被告丙○○、
    戊○○、壬○○、丁○○與其餘被告共同竊取系爭車輛，而
    請求被告丙○○、戊○○、壬○○、丁○○應與其餘被告連
    帶返還系爭車輛，如不能返還時應連帶給付1,360,000 元及
    其遲延利息，惟查原告僅於追加起訴狀內記載被告丙○○、
    戊○○、壬○○、丁○○之姓名，並未載明被告丙○○、戊○○、壬○○、丁○○之住所地，致無法送達訴訟文書及進
    行本件訴訟，且原告上開追加起訴部分，既屬未經本院刑事
    庭判決之犯罪事實，自仍應依民事訴訟法規定繳納裁判費，
    而經本院於94年5 月2 日當庭命原告之訴訟代理人於7 日內
    補正追加被告丙○○、戊○○、壬○○、丁○○之住址、年
    籍資料，並補繳裁判費14,464元，但原告逾期仍未補正，其
    上開追加起訴亦不能認為合法，同應予駁回。
五、依民事訴訟法第249 條第1 項第6 款、第95條、第78條，裁
    定如主文。
中　　華　　民　　國　　94　　年　　6 　　月　　30　　日
                  民事第三庭    法　官　林雯娟
以上正本係照原本作成
如不服本裁定應於送達後10日內向本院提出抗告狀，並應繳納抗
告費新台幣1,000 元。
中　　華　　民　　國　　94　　年　　6 　　月　　30　　日
                                書記官　簡維萍
